臺灣臺南地方法院民事判決　九十年度訴字第一六三九號
　　原　　　告　乙○○
　　　　　　　　丙○○○
　　被　　　告　甲○○
右當事人間刑事附帶民事訴訟請求損害賠償事件，經本院刑事庭裁定移送本院新營簡
易庭調解，因調解不成立而移由本院審理，本院判決如左：
    主      文
被告應賠償原告乙○○新台幣壹拾肆萬伍仟元，及其中新台幣柒萬元自民國九十年六
月二十一日起至清償日止，按週年利率百分之五計算之利息。
被告應賠償原告丙○○○新台幣伍萬元，及自民國九十年六月二十一日起至清償日止
，按週年利率百分之五計算之利息。
原告其餘之訴駁回。
訴訟費用由被告負擔百分之三十，原告乙○○負擔百分之四十，原告丙○○○負擔百
分之三十。
本判決原告乙○○勝訴部分於原告乙○○以新台幣伍萬元供擔保後，得假執行；但被
告如於假執行程序實施前，以新台幣壹拾肆萬伍仟元為原告乙○○預供擔保，得免於
假執行。
本判決原告丙○○○勝訴部分於原告丙○○○以新台幣壹萬陸仟元供擔保後，得假執
行；但被告如於假執行程序實施前，以新台幣伍萬元為原告丙○○○預供擔保，得免
於假執行。
原告其餘假執行之聲請駁回。
    事      實
甲、原告方面：
一、聲明：
（一）被告應賠償原告乙○○新台幣（下同）四十萬八千二百元，及其中三十二萬八
      千二百元自民國八十九年十月二十三日起至清償日止，按年息百分之五計算之
      利息。被告應賠償原告丙○○○二十四萬四千八百元，及自八十九年十月二十
      三日起至清償日止，按年息百分之五計算之利息。
（二）訴訟費用由被告負擔。
（三）原告願供擔保，請准宣告假執行。
二、陳述：
（一）緣被告未取得汽車駕駛執照，於八十九年十月二十二日凌晨四時三十分許，駕
      駛Ｓ六─四八四七號紅色小客車，沿台南縣民生路市區○○道由北往南行使，
      行經民生路與民治路有閃光號誌之交岔路口，應注意行車時速不得逾四十公里
      ，看清幹線道民治路上有無來車，讓幹線道車先行，以避免危險之發生，而依
      當時情形，並無使其不能注意情事，甲○○竟疏未注意及此，仍以約七十公里
      時速前進，而未看清乙○○駕駛ＵＥ─二二一三號牌小客車沿民治路幹道由西
      往東駛來，甲○○駕駛之Ｓ六─四八四七號牌紅色小客車煞車閃避不及，衝撞
      乙○○駕駛之小客車左側車身再撞及路旁電線桿，致乙○○左胸挫傷與四肢多
      處擦傷，同車乘客丙○○○四肢擦傷、裂傷。原告乙○○訴由台南縣警察局新
      營分局偵辦，並經台灣台南地方法院檢察署檢察官提起公訴，判決被告有罪確
      定在案。
（二）按民法第一百八十四條第一項前段：「因故意或過失不法侵害他人之權利者，
      負損害賠償責任。」民法第一百九十三條第一項：「不法侵害他人之身體或健
      康者，對於被害人因此喪失或減少勞動能力，或增加生活上之需要時，應負擔
      損害賠償責任。」又依民法第一百九十五條第一項：「不法侵害他人之身體、
      健康、名譽或自由者，被害人雖非財產上損害亦得請求賠償相當之金額。」之
      規定，原告乙○○、丙○○○因被告之侵權行為受有損害，其數額及項目臚列
      如下：
  １、原告乙○○部分：
    喪失勞動能力部分：原告乙○○於發生此事故前為養豬場之獸醫，每月薪資四
      萬元，因逢此車禍，停止工作三個月，其工作收入之損失為一十二萬元。
    醫療費用：原告乙○○共支出醫療費用八千二百元。
    非財產上之損害：原告乙○○無端受此傷害，其所受之身體及心理上之痛苦實
      為重大，故依法請求精神慰撫金二十萬元。
    又原告乙○○所有車牌號碼ＵＥ─二二一三號自小客車於本次車禍中毀滅，價
      值八萬元，總計被告應賠償原告乙○○四十萬八千二百元。
  ２、原告丙○○○部分：
    喪失勞動能力部分：原告丙○○○因逢本件車禍致其無法工作致少二個月以上
      ，為此爰依最低基本工資，每月薪資一萬六千五百元計算，此部分損害為三萬
      三千元。
    醫療費用：共支出醫療費用一萬一千八百元。
    非財產上之損害：原告無端受此傷害，其所承受之痛苦不言可諭，故依法請求
      精神慰撫金二十萬元，總計原告應賠償被告丙○○○二十四萬四千八百元。
三、證據：提出在職證明、讓渡書、交車紀錄表、汽車新領牌照登記書各一紙，收據
    五紙為證。
乙、被告方面：
    被告未於最後言詞辯論期日到場，惟於前言詞辯論期日到庭為下列聲明及陳述：
一、聲明：
（一）原告之訴駁回。
（二）訴訟費用由原告負擔。
（三）如受不利判決，願提供擔保請准宣告免為假執行。
二、陳述：原告請求之金額過高，其受傷情形不需休息那麼久，如果原告能拿出公立
    醫院之收據，被告即願負責。
丙、本院依職權調閱台灣高等法院台南分院九十年度交上易字第一二八六號刑事偵審
    卷宗、被告之財產查調資料明細表及八十六年至八十八年度綜合所得稅各類所得
    資料、原告在行政院衛生署新營醫院之病歷資料。
    理      由
甲、程序方面：
一、本件被告未於最後言詞辯論期日到場，核無民事訴訟法第三百八十六條各款所列
    情形，爰依原告聲請，由其一造辯論而為判決。
二、按「附帶民事訴訟除本編有特別規定外，準用關於刑事訴訟法之規定。但經移送
    或發回、發交於民事庭後，應適用民事訴訟法」刑事訴法第四百九十條定有明文
    。又「訴狀送達後，原告不得將原訴變更或追加他訴，但有左列各款情形之一者
    ，不在此限：三擴張或縮減應受判決事項之聲明者。」民事訴訟法第二百五十五
    條第一項第三款定有明文。本件原告乙○○於刑事庭提起之附帶民事訴訟，起訴
    狀請求判決被告應給付三十二萬八千二百元，經刑事庭移送民事庭後，自應適用
    民事訴訟法之規定，原告繼於本院審理中即九十年十一月六日擴張聲明請求賠償
    汽車毀損之價額八萬元。雖在刑事附帶民事訴訟中，該部分之請求為不合法，惟
    本件既已適用民事訴訟法之規定，並已繳納裁判費，應認為係應受判決聲明之擴
    張，揆之前揭說明，自為適法，合先敘明。
乙、得心證之理由：
一、原告主張被告因車禍肇事之事實，經本院調閱台灣高等法院台南分院九十年度交
    上易字第一二八六號偵審卷宗（含本院九十年度交易字第二二二號、台灣台南地
    方法院檢察署九十年度營偵字第四四一號、台南縣警察局新營分局營警刑字第四
    五０三號）核閱無訛。查被告未取得汽車駕駛執照，於八十九年十月二十二日凌
    晨四時三十分許，駕駛Ｓ六─四八四七號紅色小客車，沿台南縣民生路市區○○
    道由北往南行使，行經民生路與民治路有閃光號誌之交岔路口，應注意行車時速
    不得逾四十公里，看清幹線道民治路上有無來車，讓幹線道車先行，以避免危險
    之發生，而依當時情形，並無使其不能注意情事，甲○○竟疏未注意及此，仍以
    約七十公里時速前進，而未看清乙○○駕駛ＵＥ─二二一三號牌小客車沿民治路
    幹道由西往東駛來，甲○○駕駛之Ｓ六─四八四七號牌紅色小客車煞車閃避不及
    ，衝撞乙○○駕駛之小客車左側車身再撞及路旁電線桿，致乙○○左胸挫傷與四
    肢多處擦傷，同車乘客丙○○○雙膝、右肘擦傷、左手背小裂傷，乙○○所有之
    ＵＥ─二二一三號小客車毀損等情，為兩造所不爭，並有偵訊筆錄四份、交通事
    故調查報告表一份、現場照片八幀（參台南縣警察局新營分局營警刑字第四五０
    三號偵查卷宗），及行政院衛生署新營醫院檢送之原告病歷影本在卷可稽，自屬
    真實。
三、按「行車速度，在市區道路，時速不得超過四十公里」，「汽車行駛時，駕駛人
    應注意車前狀況，並隨時採取必要之安全措施」，「汽車行駛至無號誌交岔路口
    ，支線道車應暫行讓幹線道車先行」，道路交通安全規則第九十三條第一項第一
    款、第九十四條第三項與第一百零二條第一項第二款分別定有明文，亦為被告應
    注意並能注意之事項，查本件肇事路段為市區道路，被告行駛之民生路與支線道
    ，被告於警訊時供承其當時行車時速在「五十公里至七十公里之間」，「當時沒
    到看見左右來車」等語，可見被告於右揭時地超速行駛，未看清車前狀況與未讓
    幹線道車先行而肇事，其有過失甚明；況本件經臺灣省臺南區車輛行車事故鑑定
    委員會鑑定結果，亦認甲○○無照駕駛小客車，行經設有閃光號誌岔路口，超速
    行駛，支線道車未讓幹道車先行，為肇事原因，原告乙○○無肇事因素，有該委
    員會九十年三月五日南鑑字第九０００八八號函附卷可按（見台灣台南地方法院
    檢察署九十年度營偵字第四四一號卷第十三頁、第十四頁）。而被害人乙○○、
    丙○○○因本件車禍受傷，與被告之過失行為間，復有相當因果關係，被告自應
    負過失之責。
四、次按因故意或過失不法侵害他人之權利者，負損害賠償責任；不法侵害他人之身
    體或健康者，對於被害人因此喪失或減少勞動能力，或增加生活上之需要時，應
    負擔損害賠償責任；不法侵害他人之身體、健康、名譽或自由者，被害人雖非財
    產上損害亦得請求賠償相當之金額；及不法毀損他人之物者，應向被害人賠償其
    物因毀損所減少之價額，民法第一百八十四條第一項前段、第一百九十三條第一
    項、第一百九十五條第一項、第一百九十六條分別定有明文。原告得請求被告賠
    償之金額如下：
（一）原告乙○○部分：
  １、原告乙○○於車禍發生前為養豬場之獸醫，每月薪資四萬元，此有在職證明書
      一紙在卷足憑。原告乙○○因本件車禍之發生，受有左胸挫傷、四肢多處擦傷
      之傷害，推定醫治之需要日數為兩週，此有行政院衛生署新營醫院九十年十月
      十六日九十署新營醫病字第九０三二九一號函所附原告乙○○病歷影本在卷足
      憑。原告乙○○因被告之過失行為受傷，喪失勞動能力無法工作之時間，應係
      二週堪可認定。雖原告提出德安國術館、大和整復所之收據二紙，以證明原告
      在車禍發生後三個月內持續在治療，無法工作云云。惟原告在上開國術館、整
      復所治療挫傷之行為，未經醫師處方，尚難認係醫療必要行為；且由收據內容
      亦無法證明原告乙○○在治療期間內喪失工作能力。從而原告主張喪失勞動能
      力二週，損失二萬元為有理由，逾此為無理由，洵屬無據。
  ２、原告主張支出醫療費用八千二百元，業據提出德安國術館、大和整復所收據二
      紙為證。惟上開國術館、大和整復所非屬醫療機構，復無醫師處方，難認係醫
      療上之必要，原告此部分之請求不應准許。
　３、原告因本件車禍，身上受有左胸挫傷、四肢多處擦傷之傷害，心理及肉體遭受
      痛苦，則原告乙○○請求被告應賠償精神慰撫金，洵屬正當；經斟酌原告為省
      立北門農工獸醫科畢業，從事獸醫工作，每月收入四萬元，此為原告陳明在卷
      ，並有在職證明書一紙在卷足憑，此外有台南縣後壁鄉、學甲鎮土地多筆，有
      財政部台灣省南區國稅局佳里稽徵所九十年十月二十五日南區國國稅佳里服字
      第九００一四四四六號函附之查調資料明細表足憑；而被告無財產資料，八十
      七年度收入約十餘萬元、八十八年度收入約三十餘萬元，復有財政部台灣省南
      區國稅局台南分局九十年十月十七日南區國稅南縣資字第九００二三三七八號
      函之八十六年至八十八年度綜合所得稅各類所得資料清單、查調資料明細表可
      稽，及被告過失之程度、原告乙○○之傷勢等情，本院認原告請求被告賠償之
      精神慰撫金五萬元為當，原告乙○○賠償之精神慰撫金在五萬元之範圍內為正
      當，逾該金額之請求，即非正當，要難准許。
  ４、又原告乙○○所有之ＵＥ─二二一三號因本件車禍遭撞擊後，左側車身凹陷，
      幾近全毀，已至不能使用程度，此有原告提出之汽車新領牌照登記書、讓渡書
      各一紙及現場照片二幀（見上開警卷）為證，足堪認定上開車輛經本次車禍撞
      擊後已完全無價值，故被告應賠償原告系爭車輛於車禍時點之價額。查系爭車
      輛係於七十九年六月出廠，有行車執照可稽，於肇事時已使用十年又三月餘。
      按不法毀損他人之物者，應向被害人賠償其物因毀損所減少之價額，又所謂因
      毀損所減少之價額，得以修復費用為估定之標準，但以必要者為限（例如修理
      材料費以新品換舊品，應予折舊），此參民法第一百九十六條及最高法院民事
      庭七十七年第九次會議決議自明。系爭自用小客車，七十九年七月新車購入時
      ，價值四十五萬元，此有原告提出之交車紀錄表、收據各一紙在卷足憑；依據
      行政院七十九年一月十二日修正發布之固定資產耐用年數表，其使用年限為五
      年。按自用小客車等固定資產之估價，以自其實際成本中，按期扣除折舊之價
      額為標準；固定資產之折舊方法，以採用平均法、定率遞減法或工作時間法為
      準則，．．，其未經申請者視為採用平均法，所得稅法第五十條、五十一條第
      一項定有明文。依所得稅法第五十一條第一項規定，採用平均法為折舊方法，
      以固定資產成本減除殘價（「營利事業所得稅結算申報查核準則第九十五條第
      一項第九款」參照）後之餘額按固定資產耐用年數表規定之耐用年數平均分攤
      ，計算其每期折舊額，並以一年為計算單位，不滿一月者，以月計（所得稅法
      施行細則第四十八條第一款、營利事業所得稅結算申報查核準則第九十五條第
      一項第八款）。準此，系爭車輛在八十九年十月二十二日毀損時，因已逾而用
      年數五年，其價額僅餘殘價即七萬五千元（450000除以（1+5）=75000）。
      從而，原告乙○○請求系爭車輛因毀損所受之損害，於七萬五千元之範圍內，
      尚屬有據，其超過上開金額所為請求，即非正當，不應准許。
（二）原告丙○○○部分：
  １、原告丙○○○主張擔任清掃工作，每月收入二萬元，因本件車禍發生二個月無
      法工作云云。惟原告未能提出其工作收入之證明，另提出德安國術館、大和整
      復所之收據二紙，未經醫師處方，尚難認係醫療必要行為，且由收據內容亦無
      法證明原告丙○○○在治療期間內喪失工作能力。從而原告主張喪失勞動能力
      ，損害為三萬三千元為無理由，應予駁回。
  ２、原告丙○○○主張支出醫療費用一萬一千八百元，固據提出德安國術館、大和
      整復所收據二紙為證。惟上開國術館、大和整復所非屬醫療機構，復無醫師處
      方，難認係醫療上之必要，原告此部分之請求不應准許。
　３、原告丙○○○因本件車禍，身上受有雙膝、右肘擦傷，左手背小裂傷之傷害，
      心理及肉體遭受痛苦，則原告洪秀蓮請求被告應賠償精神慰撫金，自屬有據；
      經斟酌原告丙○○○國中肄業，打零工為維生，無不動產，為原告陳明在卷，
      及被告之身分、地位、收入，暨被告過失之程度、原告丙○○○之傷勢等情，
      本院認原告丙○○○請求被告賠償之精神慰撫金五萬元為當，原告丙○○○賠
      償之精神慰撫金在五萬元之範圍內為正當，逾該金額之請求，即非正當，要難
      准許。
（三）又給付無確定期限者，債務人於債權人得請求給付時，經其催告而未為給付，
      自受催告時起，負遲延責任，其經債權人起訴而送達訴狀，與催告有同一之效
      力；遲延之債務，以支付金錢為標的者，債權人得請求依法定利率計算之遲延
      利息，民法第二百二十九條二項、第二百三十三條第一項分別定有明文。原告
      請求被告侵權行為損害賠償為給付無確定期限之債務，揆諸前揭法條之規定，
      應自被告收受訴狀而未為給付即九十年六月二十一日起，始負遲延責任。從而
      ，原告乙○○請求被告給付十四萬五千元，其中七萬元（即喪失勞動能力之損
      失二萬元及慰撫金五萬元）自九十年六月二十一日起至清償日止，按週年利率
      百分之五計算之遲延利息為有理由（按原告乙○○關於汽車毀損之賠償七萬五
      千元未請求遲延利息），逾此部分洵屬無據，應予駁回。原告丙○○○請求被
      告給付五萬元（慰撫金），及自九十年六月二十一日起至清償日止，按週年利
      率百分之五計算之利息為有理由，逾此部分為無理由，亦應駁回。
五、假執行之宣告：
    兩造均陳明願供擔保，聲請宣告假執行及免為假執行，原告勝訴部分，核無不合
    ，爰分別酌定相當擔保金額准許之；至於原告敗訴部分，假執行之聲請失所依附
    ，應予駁回。
六、結論：原告之訴為一部分有理由、一部分無理由，依民事訴訟法第三百八十五條
    第一項前段、第七十九條但書、第三百九十條第二項、第三百九十二條，判決如
    主文。
中　　　華　　　民　　　國　　九十一　　年　　　一　　　月　   十六     日
                                臺灣臺南地方法院家事法庭
~B法　　　官　張麗娟
右正本證明與原本無異。
如對本判決上訴，須於判決送達後廿日內向本院提出上訴狀（附具繕本）。
中　　　華　　　民　　　國　　九十一　　年　　　一　　　月　   十六     日
~B法院書記官　陳南山
